臺灣高雄地方法院民事判決
110年度簡上附民移簡字第22號
原      告  陳再忠  

被      告  楊志全  
上列被告因過失傷害案件（本院刑事庭110 年交簡上字第38號）
，經原告提起刑事附帶民事訴訟請求損害賠償，本院刑事庭以11
0 年度交簡上附民字第6 號裁定移送前來，本院於民國111 年5 
月19日言詞辯論終結，判決如下：
    主      文
被告應給付原告新臺幣壹拾捌萬伍仟捌佰壹拾捌元，及自民國一
百一十年四月三日起至清償日止，按週年利率百分之五計算之利
息。
原告其餘之訴駁回。
    事實及理由
一、被告經合法通知，無正當理由而未於言詞辯論期日到場，核
　　無民事訴訟法第386 條所列各款情形，爰依原告聲請，由其
    一造辯論而為判決。
二、原告主張：被告未考領普通重型機車駕駛執照，於民國108 
    年7 月6 日17時55分許，騎乘車牌號碼000-0000號普通重型
    機車（下稱系爭甲車），沿高雄市新興區大同一路由東向西
    方向行駛，行經大同一路與仁愛一街路口（下稱系爭路口）
　　時，本應注意「閃光紅燈」表示停車再開，車輛應減速接近
    ，先停止於交岔路口前，讓幹道車優先通行後認為安全時方
    得續行，且依當時天候晴、日間自然光線、柏油路面、乾燥
    無缺陷、無障礙物、視距良好，並無不能注意之情事，竟疏
    未注意及此，逕行通過，適原告騎乘車牌號碼000-000 號普
    通重型機車（下稱系爭乙車）沿仁愛一街由南向北行駛至該
    處，二車遂發生碰撞，致原告人車倒地，受有右側第三至第
    八肋骨骨折、左側第三肋骨骨折及右側氣血胸等傷害（下稱
    系爭傷害）。而原告因上開事故受有下列損害：㈠108 年7 
    月6 日至同年月12日住院期間之醫療費用新臺幣（下同）4,
    090 元；㈡其他後續就診醫療費用2,742 元；㈢依據大同醫院
    診斷證明書所載住院期間（108 年7 月6 日至同年月12日）
    宜有專人照顧，原告委請胞弟照顧，每日費用以2,000 元計
    算，共支出專人照顧費14,000元；㈣上開診斷證明書載明原
    告自受傷之日起算，宜在家休養3 個月，以最低工資23
　　,800元計算3 個月，共計減少所得71,400元；㈤原告因系爭
    事故致7 根肋骨骨折，呼吸痛苦，晚上睡覺翻身亦有困難，
    故請求精神慰撫金20萬元。為此，爰依民法第184 條、第19
　　3 條及第195 條等規定提起本件訴訟等語。並聲明：被告應
    給付原告292,232 元，及自起訴狀繕本送達翌日起至清償日
    止，按週年利率5 ％計算之利息。
三、被告經合法通知，無正當理由而未於言詞辯論期日到場，亦
    未提出書狀作任何聲明或陳述。
四、本院得心證之理由：
  ㈠按因故意或過失，不法侵害他人之權利者，負損害賠償責任
    ，民法第184 條第1 項前段定有明文。次按汽車行駛至交岔
    路口，其行進、轉彎，應遵守燈光號誌；閃光紅燈表示「停
    車再開」，車輛應減速接近，先停止於交岔路口前，讓幹道
    車優先通行後認為安全時，方得續行，道路交通安全規則第
    102 條第1 項第1 款前段及道路交通標誌標線號誌設置規則
    第211 條第1 項第2 款亦分別規定甚明。經查，原告主張之
    事實，業據本院109 年度交簡字第2331號、110 年度交簡上
    字第38號刑事判決認定在案，且被告於上開刑事案件偵查中
    亦坦承前揭事實（見臺灣高雄地方檢察署109 年度偵字第98
　　91號卷第22至23頁），復有道路交通事故現場圖、道路交通
    事故調查報告表㈠、㈡-1、道路交通事故談話紀錄表、證號查
    詢機車駕駛人資料、高雄市立大同醫院診斷證明書、車輛詳
    細資料報表、交通事故照片黏貼記錄表、道路交通事故初步
    分析研判表附卷可稽（見高雄市政府警察局新興分局高市警
    新分偵字第10970011800 號卷【下稱警卷】第16至22、24至
    29、32至47頁，本院109 年度交簡字第2331號卷第65頁）
　　；又被告業於相當時期受合法通知，無正當理由而未於言詞
    辯論期日到場，對於原告主張之事實亦未提出任何書狀或證
    據以供本院審酌，依民事訴訟法第280 條第3 項準用第1 項
    前段、第279 條第1 項等規定，即視同自認，是原告之主張
    應堪信為真實。從而，被告騎乘系爭甲車行經系爭路口，既
    有疏未注意「閃光紅燈」號誌而未停車再開之過失，肇致本
    件事故之發生，且與原告所受系爭傷害間有相當因果關係，
    則原告依民法第184 條第1 項前段之規定，請求被告賠償其
    因本件事故所受損害，即屬有據。
  ㈡再按不法侵害他人之身體或健康者，對於被害人因此喪失或
    減少勞動能力或增加生活上之需要時，應負損害賠償責任；
    不法侵害他人之身體、健康者，被害人雖非財產上之損害，
    亦得請求賠償相當之金額，民法第193 條第1 項、第195 條
    第1 項亦分別定有明文。又以親屬代為照顧被害人之起居，
    固係基於親情，但親屬看護所付出之勞力並非不能評價為金
    錢，雖因二者身分關係而免除被害人之支付義務，惟此種基
    於身分關係之恩惠，自不能加惠於加害人，故由親屬看護時
    雖無現實看護費之支付，仍應認被害人受有相當於看護費之
    損害，得向被告請求賠償，始符公平原則（最高法院94年度
    台上字第1543號判決參照）。查原告請求被告賠償其因本件
    事故所受之損害，於法有據，業如上述，惟原告請求賠償之
    項目及金額是否均應予准許，茲分述如下：
　⒈原告請求108 年7 月6 日至同年月12日住院期間之醫療費用4
    ,090 元及後續就診醫療費用2,742 元，業據原告提出高雄
    市立大同醫院門診醫療費用收據及健保住院醫療費用證明單
　　在卷可憑（見本院附民卷第15至30頁）；又原告請求專人照
    顧費14,000元部分，則據原告提出高雄市立大同醫院診斷證
    明書存卷可查（見本院附民卷第31頁），其上確實記載原告
    於108 年7 月6 日至同年月12日住院期間宜有專人照顧等語
　　，而原告雖由親人看護，無現實看護費之支付，然此情形所
    付出之勞力非不能依專業護理師以金錢為評價，揆諸前揭裁
    判意旨，自應比照一般看護情形，認原告受有相當看護費之
    損害，始符民法第193 條第1 項所定「增加生活上需要」之
    意旨，且每日專人看護費用以2,000 元計算並未逸脫目前國
    內全日看護行情，以上請求均應予准許。
  ⒉原告請求減少工作所得71,400元部分，觀之前揭診斷證明書
    載明：原告自受傷之日起算，宜在家休養3 個月等語，足徵
    原告請求3 個月不能工作之損失洵屬有據，惟原告受有系爭
    傷害之時間為108 年7 月6 日，3 個月休養期間應係至同年
    10月5 日，依勞動部所公布之每月基本工資於108 年間應為
    每月為23,100元，而非為23,800元，是以原告請求減少工作
    所得應於69,300元範圍內為有理由，逾此範圍洵屬無據。
  ⒊按慰藉金之賠償須以人格權遭遇侵害，使精神上受有痛苦為
    必要，其核給之標準固與財產上損害之計算不同，然非不可
    斟酌雙方身分資力與加害程度，及其他各種情形核定相當之
    數額（最高法院51年台上字第223 號裁判意旨參照）。查原
    告因本件事故受有系爭傷害，休養3 個月無法工作，足見其
    因本件車禍事故而生活受重大影響，精神上自受有相當之痛
    苦，則其請求賠償精神慰撫金，自屬正當。審酌兩造之學歷
　　、職業、收入及107 至109 年間之財產所得資料（見警卷第
    4 頁，本院卷第23頁及本院卷末存置袋內稅務電子閘門財產
    所得調件明細表；以上為保護當事人個人資料，故不於判決
    內詳細揭露），暨原告所受傷勢併被告之過失情節程度等一
    切情狀，認原告請求被告賠償非財產上損害200,000 元，應
    屬合理適當。
　㈢與有過失：
　⒈另按損害之發生或擴大，被害人與有過失者，法院得減輕賠
    償金額或免除之，民法第217 條第1 項定有明文。此項規定
    之目的，在謀求加害人與被害人間之公平，故在裁判上法院
    得以職權減輕或免除之（最高法院85年台上字第1756號裁判
    意旨參照）。再按閃光黃燈表示「警告」，車輛應減速接近
　　，注意安全，小心通過，道路交通標誌標線號誌設置規則第
    211 條第1 項第1 款亦有明文。
  ⒉經查，就本件事故之發生，被告雖有上述過失行為，然原告
    亦有未注意閃光黃燈貿然通行之過失，此據原告不爭執在卷
    （見本院卷第22、54頁），並有前揭所引道路交通事故現場
    圖、道路交通事故調查報告表㈠、㈡-1、交通事故照片黏貼記
    錄表、道路交通事故初步分析研判表可佐，是原告就本件事
    故亦同有過失之事實即堪認為真實。本院審酌兩造同為本件
    事故之肇事原因，而被告騎乘甲車之行向既為「閃光紅燈」
    ，自應注意先停止於交岔路口前，讓幹道車優先通行後認為
    安全時方得續行，原告騎乘乙車之行向則為「閃光黃燈」，
    過失之情節在於未減速接近、小心通過系爭路口，再參以甲
    車之撞擊點在左側車身、乙車則為前車頭暨卷內發生事故之
    證據資料與兩造所陳當時事發情形，認兩造之過失比例以原
    告30％、被告70％為適當。準此，原告所受損害金額雖為290,
    132 元（計算式：4,090 元＋2,742 元＋14,000 元＋69,300元
    ＋200,000 元＝290,132 元），惟其對於損害之發生既與有過
    失，依過失相抵之法則，自應依比例減輕被告之賠償金額，
    是原告得請求被告賠償之損害金額在203,092 元（計算式：
    290,132元×0.7 ＝203,092 元，元以下四捨五入）範圍內，
    應予准許。
　㈣又按保險人依強制汽車責任保險法規定給付之保險金，視為
    加害人或被保險人損害賠償金額之一部分；被保險人受賠償
    請求時，得扣除之，強制汽車責任保險法第32條定有明文。
    而強制汽車責任保險法第32條規定之立法目的，在於保險人
    之給付乃由於被保險人支付保險費所生，性質上屬於被保險
    人賠償責任之承擔或轉嫁，應視為加害人或被保險人損害賠
    償金額之一部分，為避免受害人雙重受償，於受賠償請求時
    ，得扣除之。準此，原告因本件事故已受領強制汽車責任保
    險理賠金17,274元，業據原告自承在卷，復有財團法人汽車
    交通事故特別補償基金111 年2 月23日補償發字第11110009
　　700 號函及泰安產物保險股份有限公司111 年2 月16日（11
　　1 ）個理字第012 號函在卷可參（見本院卷第29至37頁），
    揆諸前揭說明，自應將原告受領之上開強制汽車責任保險理
    賠金視為被告應給付賠償額之一部分而予以扣除，故原告得
    請求被告賠償之金額經扣除後為185,818 元（計算式：203,
　　092 元－17,274元＝185,818 元）。
  ㈤此外，本院109 年度交簡字第2331號、110 年度交簡上字第3
    8號刑事判決雖就被告所涉犯之過失傷害罪宣告緩刑2 年，
    且被告應於刑事判決確定後之6 個月內，向原告支付6 萬元
　　，此有上開判決書可查；惟迄至本件言詞辯論終結時點，被
    告仍未履行上開緩刑條件，此有本院依職權調取臺灣高雄地
    方檢察署110 年度執緩字493 號卷核閱無訛，故本件尚無從
    自被告應賠償之金額中扣除前揭緩刑條件應支付之6 萬元，
    附此敘明。
  ㈥末按給付無確定期限者，債務人於債權人得請求給付時，經
    其催告而未為給付，自受催告時起，負遲延責任；其經債權
    人起訴而送達訴狀，或依督促程序送達支付命令，或為其他
    相類之行為者，與催告有同一之效力；遲延之債務，以支付
    金錢為標的者，債權人得請求依法定利率計算之遲延利息；
    應付利息之債務，其利率未經約定，亦無法律可據者，週年
    利率為5 ％，民法第229 條第2 項、第233 條第1 項前段及
    第203 條分別定有明文。查本件原告對於被告之侵權行為損
    害賠償請求權，係以支付金錢為標的，且性質上無由兩造事
    先約明給付期限之可能，自應以被告收受本件刑事附帶民事
    訴訟起訴狀繕本翌日起負遲延責任，而本件刑事附帶民事訴
    訟起訴狀繕本係於110 年3 月23日寄存送達被告（見本院附
    民卷第33頁送達證書），送達應於同年4 月2 日生效，是原
    告請求被告給付自刑事附帶民事訴訟起訴狀繕本送達翌日即
    110 年4 月3 日起至清償日止，按週年利率5 ％計算之利息
　　，係屬有據，應予准許。　
五、綜上所述，原告依民法第184 條第1 項前段、第193 條第1 
    項及第195 條第1 項等規定，請求被告給付185,818 元，及
    自110 年4 月3 日起至清償日止，按週年利率5 ％計算之利
    息，為有理由，應予准許，逾此範圍之請求為無理由，應予
    駁回。又原告係於被告被訴過失傷害刑事案件簡易程序第二
    審審理時提起請求損害賠償之刑事附帶民事訴訟，經本院刑
    事庭移送前來，本院應以合議方式依簡易第二審程序審理判
    決，並命被告給付上開金額，兩造就敗訴部分之上訴利益均
    未逾150 萬元，無從依民事訴訟法第436 條之2 第1 項規定
    上訴第三審，是本件判決後即屬確定而有執行力，自無諭知
    准免假執行之必要。
六、本件原告係於刑事訴訟程序提起民事訴訟，經本院刑事庭裁
    定移送前來，依刑事訴訟法第504 條第2 項規定，毋庸繳納
    裁判費，且本件訴訟繫屬期間亦未增加其他訴訟費用，自無
    訴訟費用負擔問題，併予敘明。
七、本件事證已臻明確，兩造其餘攻擊防禦方法，經本院審酌後
    認均不足以影響判決之結果，爰不另贅論，附此敘明。
八、據上論結，本件原告之訴一部為有理由、一部為無理由，依
    民事訴訟法第385 條第1 項前段，判決如主文。　　
中　　華　　民　　國　　111 　年　　6 　　月　　10　　日
                  民事第四庭  審判長法  官  鄭子文
                              法        官  郭任昇
                              法        官  王宗羿
以上正本係照原本作成。
本判決不得上訴。
中　　華　　民　　國　　111 　年　　6 　　月　　10　　日
                              書   記   官  陳仙宜